臺灣基隆地方法院民事裁定  
110年度監宣字第85號
聲  請  人  黃怡柔  

相對人即受
監護宣告人  陳碧雲  

關  係  人  黃怡婷  

上列聲請人聲請對相對人為監護宣告事件，本院裁定如下：   
    主    文
宣告陳碧雲（女、民國00年0月00日生、身分證統一編號：Z0000
00000號）為受監護宣告之人。
選定黃怡柔（女、民國00年0月00日生、身分證統一編號：Z0000
00000號）為受監護宣告之人之監護人。
指定黃怡婷（女、民國00年0月0日生、身分證統一編號：Z00000
0000號）為會同開具財產清冊之人。
聲請費用新臺幣壹仟元由受監護宣告之人負擔。
    理    由
一、聲請意旨略以：聲請人之母即相對人陳碧雲於民國110年4月
    13日因發生車禍，致不能為意思表示或受意思表示，為此聲
    請對其為監護之宣告，並聲請選任聲請人為監護人及指定黃
    怡婷為會同開立財產清冊之人等語。
二、按對於因精神障礙或其他心智缺陷，致不能為意思表示或受
    意思表示，或不能辨識其意思表示之效果者，法院得因本人
    、配偶、四親等內之親屬、最近一年有同居事實之其他親屬
    、檢察官、主管機關或社會福利機構之聲請，為監護之宣告
    ，民法第14條第1項定有明文。次按受監護宣告之人應置監
    護人；法院為監護之宣告時，應依職權就配偶、四親等內之
    親屬、最近一年有同居事實之其他親屬、主管機關、社會福
    利機構或其他適當之人選定一人或數人為監護人，並同時指
    定會同開具財產清冊之人；法院選定監護人時，應依受監護
    宣告之人之最佳利益，優先考量受監護宣告之人之意見，審
    酌一切情狀，並注意下列事項：㈠受監護宣告之人之身心狀
    態與生活及財產狀況。㈡受監護宣告之人與其配偶、子女或
    其他共同生活之人間之情感狀況。㈢監護人之職業、經歷、
    意見及其與受監護宣告之人之利害關係。㈣法人為監護人時
    ，其事業之種類與內容，法人及其代表人與受監護宣告之人
    之利害關係，民法第1110條、第1111條第1項及第1111條之1
    亦分別定有明文。
三、經查：
　㈠聲請人主張之前揭事實，業據其提出戶籍謄本、中華民國身
    心障礙證明為證。又經本院在鑑定人即長庚醫療財團法人基
    隆長庚紀念醫院陳枻志醫師前訊問相對人時，相對人對本院
    之簡易訊問，多係答非所問，且自言自語，不知所云等情，
    有本院110年10月21日、同年12月16日訊問筆錄在卷可稽，
    且其精神狀態經鑑定結果，略以：陳女（即相對人）近年來
    「失智症」持續惡化，腦部功能嚴重受損，語言表達功能缺
    損，對時間、地方以及人物之適當辨識能力嚴重減退，呈現
    「重度失智症」狀態。此外，陳女之飲食、沐浴、更衣等日
    常生活起居，皆需要專人24小時全日照護。陳女上述病情持
    續至今，並未有明顯改善。其無經濟活動之能，語言表達功
    能缺損，無法與人正常溝通及交流，社會功能嚴重缺損，若
    以目前認知功能及生活適應功能水準作為研判基礎，陳女之
    臨床失智症量表評分【CDR】達3分（即屬重度失智之程度）
    。綜合以上所述，陳女之過去生活史、疾病史、身體檢查及
    精神狀態檢查結果，認目前陳女因「重度失智症」，致其為
    意思表示、受意思表示和辨識其意思表示效果之能力已達「
    完全不能」之程度，可為「監護宣告」等語，有長庚醫療財
    團法人基隆長庚紀念醫院111年1月21日長庚院基字第111010
    0064號函附精神鑑定報告書乙件在卷可按。綜合上情，足認
    相對人確因心智缺陷，已達不能為意思表示或受意思表示之
    程度。從而，聲請人聲請對相對人為監護之宣告，為有理由
    ，應予准許。
　㈡本院參酌參酌聲請人之主張及卷內相關事證，認相對人育有3
    女，除聲請人現在台灣並與相對人同住外，其餘2名女兒則
    分別旅居新加坡、英國，故相對人之事務現均由聲請人負責
    處理，並安排相對人在護理之家養護，使相對人受到良好之
    照顧，自適宜擔任相對人之監護人；而關係人黃怡婷則為相
    對人之長女，亦為相對人之至親，自有瞭解相對人之財產狀
    況，以利監督之必要，參以相對人之所有子女即聲請人、長
    女黃怡婷、次女黃怡晶均同意由聲請人擔任相對人之監護人
    ，並由黃怡婷擔任開具財產清冊之人，亦經本院調查明確（
    見本院110年12月16日訊問筆錄）。本院審酌上情，認由聲
    請人擔任監護人，應符合受監護宣告之人之最佳利益，爰選
    定聲請人為監護人，並指定黃怡婷為會同開具財產清冊之人
    。另監護人黃怡柔應依據民法第1113條準用同法第1099條第
    1項之規定，對於受監護宣告之人即相對人之財產，會同黃
    怡婷於2個月內開具財產清冊，並陳報法院，併此敘明。
四、依家事事件法第164條第2項，裁定如主文。
中　　華　　民　　國　　111 　年　　2 　　月　　10　　日
　　　　　　　　　家事法庭法  官　王美婷 
以上正本係照原本作成。
如不服本裁定應於送達後十日內向本院提出抗告狀，並繳納抗告
費新臺幣1千元。
中　　華　　民　　國　　111 　年　　2 　　月　　10　　日
　　　　　　　　　    　　書記官　施鴻均